最高法院刑事判決
111年度台上字第4600號
上  訴  人  吳其潾                     



原審辯護人  蘇文俊律師
上列上訴人因違反毒品危害防制條例等罪案件，不服臺灣高等法
院臺中分院中華民國111年7月27日第二審判決（111年度上訴字
第1022號，起訴案號：臺灣彰化地方檢察署109年度少連偵字第1
27號），由原審辯護人代為上訴，本院判決如下：
    主  文
上訴駁回。
    理  由
一、按刑事訴訟法第377條規定，上訴於第三審法院，非以判決
    違背法令為理由，不得為之。是提起第三審上訴，應以原判
    決違背法令為理由，係屬法定要件。如果上訴理由書狀並未
    依據卷內訴訟資料，具體指摘原判決不適用何種法則或如何
    適用不當，或所指摘原判決違法情事，顯與法律規定得為第
    三審上訴理由之違法情形，不相適合時，均應認其上訴為違
    背法律上之程式，予以駁回。
二、本件原判決撤銷第一審判決關於其附表編號3所示部分之科
    刑判決及上訴人吳其潾被訴於民國109年6月27日販賣第二級
    毒品部分之無罪判決，改判㈠依想像競合犯，從一重論處上
    訴人如原判決附表編號3所示成年人對未成年人轉讓第二級
    毒品（尚犯成年人對未成年人轉讓第三級、第四級毒品罪）
    ，㈡論處上訴人如原判決附表編號4所示販賣第二級毒品各罪
    刑，並均為相關沒收之宣告。另維持第一審㈠依想像競合犯
    ，從一重論處上訴人如其附表編號1 所示販賣第二級毒品（
    尚犯販賣第三級、第四級毒品罪），㈡論處上訴人如其附表
    編號2所示轉讓禁藥各罪刑，並均為相關沒收宣告部分之判
    決，駁回其此部分在第二審之上訴。就販賣第二級（第三級
    、第四級）毒品、轉讓禁藥及成年人對未成年人轉讓第二級
    （第三級）毒品部分，已詳敘認定犯罪事實所憑證據及理由
    。並對上訴人關於原判決附表編號1至3所示部分之自白，如
    何與事實相符，為可採信。依據卷內資料予以說明。
三、證人之陳述前後稍有不符或相互間有所歧異，究竟何者為可
    採，事實審法院非不可本於經驗法則，斟酌其他情形，作合
    理之比較，定其取捨。若其基本事實之陳述與真實性無礙時
    ，仍非不得予以採信，非謂一有不符或矛盾，即認全部均為
    不可採信。又購毒者關於被告販毒之指證，固須有補強證據
    以擔保其真實性，惟此項補強證據不以證明販賣毒品犯罪構
    成要件之全部事實為必要，無論是直接證據、間接證據，或
    係間接事實之本身即情況證據，只須與購毒者之指證具有相
    當之關聯性，經與購毒者之指證綜合判斷，已達於通常一般
    人均不致有所懷疑而得確信其為真實者，即足當之。至證據
    之取捨及事實之認定，為事實審法院之職權，如其判斷無違
    經驗法則或論理法則，即不能任意指為違法。原判決就其附
    表編號4所示部分，綜合判斷證人即購毒者康崇銘之證述、
    上訴人之部分供述、卷附相關通訊監察譯文及車牌號碼000-
    0000號自小客車之行車紀錄等證據，因而認定上訴人確有如
    原判決附表編號4所示販賣第二級毒品甲基安非他命犯行。
    並敘明：上訴人與留振興於109年6月26日下午4時13分、25
    分、6時43分之通訊監察譯文內容，不足為有利於上訴人之
    認定。上訴人所為與康崇銘合資向留振興購買甲基安非他命
    ，當時康崇銘在樓下已經向留振興買得甲基安非他命，其才
    傳簡訊叫康崇銘上來分毒品之辯解，如何不足採等由甚詳。
    所為論列說明，與卷證資料悉相符合，亦不違反經驗、論理
    法則。
四、上訴人提起第三審上訴，以康崇銘於警詢時陳稱：最後一次
    施用的甲基安非他命，是向留振興拿的。（109年7月2日）
    通訊監察譯文內容分別代表其向留振興拿甲基安非他命，有
    跟上訴人一起去找留振興要一點甲基安非他命一起施用；於
    偵查中證稱：通話當日（109年7月2日）有向留振興購買新
    臺幣（下同）1千元之甲基安非他命等語。則康崇銘是否亦
    係向留振興購買本案甲基安非他命，已非無疑。又康崇銘於
    第一審關於109年6月27日凌晨1時11分收到上訴人所傳「上
    來」簡訊時，尚在家中或已開車接近上訴人住處之證詞，有
    諸多記憶不清、前後矛盾之處，卻為獲減刑寬典，一口咬定
    是以5千元向上訴人購買甲基安非他命。另上訴人與留振興
    於109年6月26日下午4時13分、25分、6時43分之通訊監察譯
    文提及「餐廳這邊」、「巷子這邊」、「紅樓這邊」、「馬
    那邊啦」、「大人要找你」、「沒東西可以補」，原審未詳
    予調查，即認與本件販毒無關。本件通訊監察譯文內容既未
    提及上訴人販毒予康崇銘，原審僅憑康崇銘不利於上訴人之
    指證，遽行認定上訴人販毒予康崇銘，不但違反證據法則，
    並有判決不備理由之違法。惟查：原判決尚非僅憑康崇銘之
    指證及上訴人與康崇銘於109年6月27日之通訊監察譯文，即
    認定上訴人販毒予康崇銘。再者，縱認上訴人與留振興於10
    9年6月26日下午之通話內容與毒品交易有關，上訴人與康崇
    銘於同年7月2日之通話內容係康崇銘與上訴人一起去找留振
    興購買甲基安非他命，且康崇銘於同年7月22日最後一次施
    用之甲基安非他命係留振興所提供，亦與康崇銘有無於同年
    6月27日向上訴人購買甲基安非他命，無必然關係，不足為
    有利於上訴人之認定。原判決未就此部分說明，於判決結果
    不生影響。此部分上訴意旨，核係對原審採證、認事之職權
    行使、原判決已說明及於判決無影響之事項，以自己之說詞
    或持不同之評價，而為事實上之爭辯，殊非上訴第三審之適
    法理由。
五、刑法第59條之酌量減輕其刑，必於犯罪之情狀顯可憫恕，認
    科以最低刑度仍嫌過重者，始有其適用。至是否酌量減輕被
    告之刑，則屬實體法上賦予法院得依職權裁量之事項。原審
    未認上訴人所犯如原判決附表編號1所示販賣第二級毒品罪
    、編號2所示轉讓禁藥罪及編號3所示成年人對未成年人轉讓
    第二級毒品罪，有該條規定之情形，而未予酌減，無違法可
    言。上訴意旨以自己之說詞，爭執上開部分應有該條規定之
    適用，自非適法上訴第三審之理由。
六、刑之量定，屬為裁判之法院裁量之職權，如其量刑已以行為
    人之責任為基礎，並斟酌刑法第57條各款所列情狀，在法定
    刑度內，酌量科刑，而無違反公平、比例及罪刑相當原則，
    致明顯輕重失衡情形，自不得指為違法。原判決已敘明第一
    審判決就上訴人所犯如其附表編號1所示販賣第二級毒品罪
    、編號2所示轉讓禁藥罪，依毒品危害防制條例第17條第2 
    項規定減輕其刑後，以其之責任為基礎，分別具體斟酌刑法
    第57條所列各款事項（包括其販賣毒品、轉讓偽藥之對象單
    一，金額非多。其坦承犯行之犯後態度，智識程度及生活狀
    況等情狀）而為量刑，核屬妥適，予以維持。並就上訴人所
    犯如原判決附表編號3所示成年人對未成年人轉讓第二級毒
    品罪，先依毒品危害防制條例第9條第1項規定加重其刑，再
    依同條例第17條第2項規定減輕其刑後，以其之責任為基礎
    ，具體斟酌刑法第57條所列各款事項（包括其轉讓毒品之對
    象、數量，其犯後坦承犯行之犯後態度，智識程度及生活狀
    況等情狀）而為量刑。既未逾越法定刑度，亦無違背公平正
    義之情形，均屬裁量職權之適法行使，尚難指為違法。上訴
    意旨以上訴人販賣毒品、轉讓禁藥、毒品之對象並非廣泛，
    數量亦非龐大，販毒所得金額非多，危害尚屬輕微，並非惡
    性重大。又其坦承犯行，犯後態度良好，已有悔意。其僅高
    職肄業，因有前科謀職不易，收入並非優渥。原審量刑時未
    逐一審酌刑法第57條各款所定情狀，有判決不備理由之違法
    。係對原審量刑裁量之職權行使及原判決已斟酌說明之事項
    ，依憑己意而為指摘，仍非上訴第三審之適法理由。
七、依上所述，本件關於原判決附表編號1、2、4所示及編號3所
    示成年人對未成年人轉讓第二級（第三級）毒品部分之上訴
    ，違背法律上之程式，應予駁回。至上訴人想像競合犯毒品
    危害防制條例第8條第4項之成年人對未成年人轉讓第四級毒
    品罪部分，既經第一審及原判決，均認有罪，核屬刑事訴訟
    法第376條第1項第1款所定不得上訴第三審法院之案件。上
    訴人就得上訴部分之上訴既不合法，應從程序上予以駁回，
    關於成年人對未成年人轉讓第四級毒品部分，自無從為實體
    上之審判，應一併駁回。
據上論結，應依刑事訴訟法第395條前段，判決如主文。
中　　華　　民　　國　　111 　年　　11　　月　　9 　　日
                  刑事第六庭審判長法　官  李  英  勇
                                  法　官  鄧  振  球
                                  法　官  洪  兆  隆
                                  法　官  邱  忠  義
                                  法　官  楊  智  勝
本件正本證明與原本無異
                                  書記官
中　　華　　民　　國　　111 　年　　11　　月　　15　　日